【裁判字號】    97,審抗,167
【裁判日期】    971128
【裁判案由】    本票裁定
【裁判全文】
臺灣臺北地方法院民事裁定             97年度審抗字第167號
抗  告  人  甲○○
相  對  人  安泰商業銀行股份有限公司
法定代理人  乙○○
上列當事人間請求本票裁定事件，抗告人對於民國97年10月20日
本院所為97年度票字第35208號之裁定提起抗告，本院裁定如下
：
    主  文
抗告駁回。
抗告程序費用新台幣壹仟元由抗告人負擔。
    理  由
一、本件抗告意旨略以：系爭本票上之簽名非抗告人所為，抗告
    人未曾簽發系爭本票，且相對人並未依法提示，並不符票據
    權利行使之要件，爰於法定期間內提起抗告請准廢棄原裁定
    云云。
二、相對人主張：其執有抗告人於民國93年4月19日簽發之本票1
    紙，金額新台幣（下同）760,000元，付款地在相對人公司
    事務所，利息按年息12%計算，免除作成拒絕證書，到期日
    為97年5月10日，詎經相對人於到期後經提示僅支付其中部
    分外，其餘423,971元未獲付款，為此就423,971元及其利息
    之部分，聲請原法院裁定准予強制執行。
三、按執票人向本票發票人行使追索權時，得聲請法院裁定後強
    制執行，票據法第123條定有明文。又本票執票人，依前開
    規定，聲請法院裁定許可對發票人強制執行，性質上係屬非
    訟事件，此項聲請之裁定及抗告法院之裁定，僅依非訟事件
    程序以審查強制執行許可與否，並無確定實體上法律關係存
    否之效力，如發票人就票據債務之存否有爭執時，應由發票
    人另提起確認之訴，以資解決，此有最高法院57年度台抗字
    第76號判例意旨可資參照。次按，匯票上雖有免除作成拒絕
    證書之記載，執票人仍應於所定期限內，為承兌或付款之提
    示，但對於執票人主張未為提示者，應負舉證之責，此為票
    據法第95條所明文，依同法第124條之規定，於本票亦準用
    之。
四、經查，本件抗告人主張系爭本票上之簽名非抗告人所為，抗
    告人未曾簽發系爭本票一事，僅關乎債權有無存在之認定，
    屬實體法上之爭執，依上開說明，並不屬非訟程序所得審究
    者，系爭本票既載有「本本票免除作成拒絕證書」字樣（見
    原法院卷第4頁），相對人本無須提出抗告人曾作成拒絕證
    書之證明，反而依前揭規定意旨，抗告人就相對人未曾提示
    一節須負舉證責任，然而，抗告人僅空言主張執票人未為本
    票之提示，並未依法負舉證之責，則前開所稱執票人未經提
    示票據之主張，自難採信。綜上所述，原審就系爭本票所為
    准予強制執行之裁定，於法並無不合，至於本件抗告人抗告
    意旨所爭執之前開實體爭執之事項，應另行提起訴訟，以資
    解決。從而，本件抗告，委無理由，應予駁回。
五、據上論結，本件抗告為無理由，爰依非訟事件法第21條第2
    項、第24條第1項、第46條，民事訴訟法第495條之1第1項、
    第449條第1項、第85條第2項，裁定如主文。
中    華    民    國    97    年    11    月    28    日
                  民事第六庭審判長法  官  劉坤典
                                  法  官  林秀圓
                                  法  官  林麗真
以上正本係照原本作成
本件不得再抗告。
中    華    民    國    97    年    12    月    1     日
                                  書記官  李承翰


司法院資訊處製作；財團法人民間司法改革基金會備份。
